臺灣板橋地方法院交通事件裁定　　　　99年度交聲字第4561號
原處分機關　交通部公路總局臺北區監理所板橋監理站
異　議　人
即受處分人　潘昌隆
上列受處分人因違反道路交通管理處罰條例案件，對於交通部公
路總局臺北區監理所板橋監理站民國99年2 月11日所為之裁決（
板監裁字第裁41-C00000000號），聲明異議，本院裁定如下：
    主  文
異議駁回。
    理  由
一、本件原處分意旨略以：異議人即受處分人潘昌隆於民國99年
    8 月30日14時55分許，駕駛車號CRH-608 號重型機車，沿臺
    北縣泰山鄉（現改制為新北市泰山區○○○路往中山路方向
    行經壽山路70號前時，因有「酒駕肇事致本人受輕傷，經檢
    測呼氣值達0.76 mg/l 」之違規事實，經警掣單舉發，而異
    議人酒後駕車之行為業經臺灣板橋地方法院檢察署檢察官以
    98年度偵字第27275 號緩起訴處分確定，原處分機關乃依道
    路交通管理處罰條例第35條第1 項第1 款規定，於99年2 月
    11日以板監裁字第裁41-C00000000號裁決書裁處異議人罰鍰
    新臺幣（下同）45,000元、吊扣駕駛執照12個月，並依同條
    例第24條第1 項第2 款（裁決書漏載此條號）之規定施以道
    路交通安全講習等語。
二、異議意旨略以：伊酒後駕車違規獲判緩起訴，並已向國庫支
    付50,000元，基於一事不二罰原則，監理站不應再裁決繳納
    罰鍰45,000元，爰依法聲明異議，請求撤銷原處分等語。
三、按受處分人不服道路交通管理處罰條例第8 條所定主管機關
    所為之處罰者，得於接到裁決書之翌日起20日內，向管轄地
    方法院聲明異議，道路交通管理處罰條例第87條第1 項定有
    明文。又依道路交通管理處罰條例第87條規定向管轄法院聲
    明異議之期間，自裁決送達之翌日起算，並得依法扣除在途
    期間；交通法庭認聲明異議不合法律上之程式，且無從補正
    ，或其異議權已喪失者，應以裁定駁回之，此觀道路交通案
    件處理辦法第12條、第18條規定至明。
四、經查：本件原處分機關於99年2 月11日以板監裁字第裁41-C
    00000000號掣發違反道路交通管理事件裁決書後，於同日由
    原處分機關承辦人將上開裁決書交付予異議人收受而為送達
    ，此有交通部公路總局臺北區監理所板橋監理站送達證書影
    本1 紙附卷可稽，是異議人如對原處分機關是項裁決書不服
    欲提起異議，其20日之合法提出異議期間，應自99年2 月12
    日起算，加計因異議人設址於臺北縣新莊市（現改制為新北
    市新莊區）之在途期間2 日後，至遲應於99年3 月5 日（星
    期五）提出異議。茲異議人竟遲至99年12月14日，始向原處
    分機關聲明異議，有交通部公路總局臺北區監理所板橋監理
    站收件章戳附於聲明異議狀可查，顯見本件異議人聲明異議
    ，已逾法定之異議期間。從而，本院審酌前情認本件聲明異
    議不合法律上之程式，復無從補正，依首揭法條規定，應予
    駁回。
五、至聲明異議狀所執之實體抗辯事項，因異議人所為本件聲明
    異議程序於法有違，故本院無從為實體審查及裁定。惟查，
    異議人因同一酒後駕車行為，因涉刑法第185 條之3 公共危
    險罪，業經臺灣板橋地方法院檢察署檢察官於98年11月23日
    以98年度偵字第27275 號為緩起訴處分，並命應向國庫支付
    50,000元，於98年12月14日確定，且異議人已於99年2 月11
    日支付50,000元予國庫，嗣該緩起訴期間於99年12月13日屆
    滿未經撤銷，有該緩起訴處分書、執行緩起訴處分命令通知
    書、本院電話紀錄表各1 份在卷可稽。而按行政罰法第26條
    第1 項前段明定：一行為同時觸犯刑事法律及違反行政法上
    義務規定者，依刑事法律處罰之。足見當處罰目的、方式相
    同時，若依刑事法律處罰足以資警惕時，即無為一事二罰再
    處以行政罰之必要。又按刑事訴訟法第253 條之1 所指之緩
    起訴處分，其中檢察官命被告為金錢給付部分，並得為民事
    強制執行名義，而具有強制性、懲罰性；雖不若易科罰金係
    以支付金錢作為自由刑之替代，惟經由緩起訴處分條件之履
    行，可使其免於遭檢察官起訴，仍具有替代刑罰之效果，且
    實質上有一定金額之支付，而屬「實質之刑事法律處罰」，
    自應有行政罰法第26條第1 項「一事不二罰」規定之適用，
    此由同法第2 項未將緩起訴處分與不起訴處分等同列，益見
    緩起訴處分有同法第1 項規定之適用。則異議人既已受緩起
    訴處分，並履行金錢給付部分即支付國庫50,000元，且緩起
    訴期間業已期滿未經撤銷，實質上即係該當行政罰法第26條
    第1 項所定之「刑事法律處罰」，而有「一事不二罰」規定
    之適用。準此，原處分機關於緩起訴期間屆滿前，遽於99年
    2 月11日依道路交通管理處罰條例第35條第1 項第1 款規定
    逕予裁處異議人罰鍰45,000元，似有未洽。基此，本院依法
    雖未就實體事項予以審酌，惟關於原處分是否有違一事不二
    罰部分，原處分機關實應依職權另為適法處分，而受處分人
    亦可另循其他行政程序途徑救濟，併予敘明。
據上論斷，應依道路交通案件處理辦法第18條，裁定如主文。
中    華    民    國   100    年    1     月    10    日
                      交通法庭  法  官  王士珮
以上正本證明與原本無異
如不服本裁定應於送達後5日內向本院提出抗告狀
                                書記官  金和國
中    華    民    國   100    年    1     月    10    日